【裁判字號】    88,易,382
【裁判日期】    890321
【裁判案由】    違反槍砲彈藥刀械管制條例
【裁判全文】
臺灣花蓮地方法院刑事判決                          八十八年度易字第三八二號
    公  訴  人  臺灣花蓮地方法院檢察署檢察官
    被      告  丙○○
右列被告因違反槍砲彈藥刀械管制條例案件，經檢察官提起公訴（八十八年度偵字第
五二九號），本院判決如左：
    主  文
丙○○無罪。
    理  由
一、公訴意旨略以：被告丙○○於民國八十八年一月三十日以前之不詳時間，在不詳
    地點取得具有殺傷力而為槍砲彈藥刀械管制條例所列管之魚槍二把，竟將之藏置
    於花蓮市國福一之一六六號其住處貯藏室內，而未經許可無故持有魚槍，嗣於八
    十八年一月三十日十四時五十分許，在前揭處所為警查獲，並扣得該魚槍，因認
    被告涉犯槍砲彈藥刀械管制條例第九條第三項之罪嫌云云。
二、按犯罪事實應依證據認定之，無證據不得推定其犯罪事實，刑事訴訟法第一百五
    十四條定有明文。次按認定不利於被告之事實，須依積極證據，苟積極證據不足
    為不利於被告事實之認定時，即應為有利於被告之認定，更不必有何有利之證據
    。另被告否認犯罪事實所持之辯解，縱屬不能成立，仍非有積極證據足以證明其
    犯罪行為，不能遽為有罪之認定。最高法院三十年上字第八一六號、一八三一號
    判例可資參照。訊之被告丙○○堅決否認右揭犯行，初辯稱扣案之魚槍係其弟丁
    ○○經營卡拉ＯＫ店時之小弟壬○○所有，嗣辯稱係其父黃文成生前所遺留，而
    公訴人認被告涉有上揭犯行，無非亦以被告前後所辯不一為論罪證據，惟查：
（一）本件係因證人檢舉案外人呂明福等人涉嫌竊盜，經警查知呂某將所竊得之贓物
      藏匿於花蓮市○○街三十號、花蓮市國福里國福一之一０五號及一之一六六號
      等，乃申請取得搜索票後前往搜索，而於被告上址住處查獲扣案之魚槍，惟證
      人並未檢舉被告涉嫌竊盜或持有魚槍，此有臺灣花蓮地方法院檢察署八十八年
      聲字第四十八號案卷在卷可稽。本件既非證人指證被告持有魚槍，實難以警方
      於追查贓物時意外在被告住處查獲扣案之魚槍，遽認該魚槍係被告持有。
（二）質之證人即查獲之警員庚○○證稱：伊發現魚槍後，詢問被告魚槍係何人所有
      ，被告稱要問其弟較清楚，並即呼叫其弟過來，嗣被告稱魚槍為其弟之朋友所
      寄放，當時其弟住隔壁二樓等語。另一查獲之警員辛○○證稱：伊在一樓樓梯
      轉角下方發現魚槍後，呼叫庚○○及被告下樓，詢問被告魚槍係何人所有，被
      告稱非其所有，嗣被告之弟進來，伊問其弟，被告之弟稱係其朋友所有等語。
      準此，被告於警訊及經移送由內勤檢察官偵訊時供稱扣案魚槍係其弟經營卡拉
      ＯＫ店時之小弟壬○○所有一情，顯係根據其弟丁○○所述而來，尚非憑空杜
      撰、飾卸之詞。被告其後雖改稱經由家人告知而知悉扣案魚槍為其父生前所遺
      留等語，姑不論此是否堪予採信，其先前所辯既有所本而非憑空杜撰，即難認
      其係故為前後不一之辯解，更不得因此認其所辯俱無可採而推論其持有魚槍。
      再被告於警員詢問魚槍何人所有時，回稱須問其弟較清楚，並即呼叫其弟進屋
      ，是被告果持有該魚槍，則於畏罪情急之下，只須立加否認即可，殊無再呼叫
      其弟自隔壁二樓前來說明而累及其弟之理，足見被告對扣案魚槍之來龍去脈應
      無所知。
（三）警方查獲扣案魚槍之處所，除被告外，尚有其母甲○○、其兄戊○○家人、其
      弟丁○○、乙○○、己○○等十一人居住，業據甲○○等人證述在卷，並有戶
      籍謄本在卷可稽，而魚槍係於樓梯轉角下方堆放雜物之處起出，亦據證人辛○
      ○證述無訛，並有照片在卷可佐，是本件搜得魚槍之地點，既非被告獨居之處
      所，且被告之其他家族成員均可任意進出及使用該處雜物間，自難以在該處搜
      得魚槍二把，即率予認定為被告持有。
（四）按被告左手自腕部以上、肘部以下均已切除，於七十四年七月四日經主管機關
      鑑定而發給證明，有殘障手冊影本在卷可參，並經本院當庭勘驗無誤，依其殘
      廢程度觀之，堪認已無使用魚槍之能力，則被告更無持有魚槍而自招訟累之必
      要。
（五）綜上所述，本件依公訴人所提證據尚不足以證明被告持有扣案魚槍。此外，復
      查無其他積極證據足認被告有何公訴人所指之犯行，不能證明被告犯罪，自應
      為被告無罪判決之諭知。
據上論斷，應依刑事訴訟法第三百零一條第一項，判決如主文。
本案經檢察官李豫雙到庭執行職務。
中      華      民      國    八十九    年      三      月    二十一    日
                              臺灣花蓮地方法院刑事庭
                                  法  官  陳  文  通
右正本證明與原本無異。
如對本判決不服，應於送達後十日內，向本院提出上訴狀。（應抄附繕本）告訴人或
被害人如對於本判決不服者，應具備理由請求檢察官上訴，其上訴期間之計算係以檢
察官收受判決正本之日期為準。
                                  法院書記官
中      華      民      國       八 十 九     年    三     月   二十八  日


司法院資訊處製作；財團法人民間司法改革基金會備份。
